【裁判字號】    89,上訴,160
【裁判日期】    890517
【裁判案由】    毒品危害防制條例
【裁判全文】
臺灣高等法院臺南分院刑事判決          八十九年度上訴字第一六○號  Ａ
      上  訴  人
      即  被  告  丙  ○  ○
      選任辯護人  劉  德  福
右上訴人因毒品危害防制條例案件，不服臺灣台南地方法院八十八年度訴字第八七九
號中華民國八十八年十二月十七日第一審判決（起訴案號：臺灣台南地方法院檢察署
八十七年度營偵字第一四三七號），提起上訴，本院判決如左：
      主      文
原判決撤銷。
丙○○販賣第一級毒品，處有期徒刑拾貳年陸月，褫奪公權伍年。
扣案之海洛因貳小包（淨重合計零點零柒公克、包裝重合計重零點陸參公克）及安非
他命壹包（淨重零點壹貳公克、包裝重零點壹捌公克）均沒收銷燬之。
      事      實
一、丙○○意圖營利，基於販賣第一級毒品海洛因及第二級安非他命之犯意，於民國
    （下同）八十七年七月二十日，丁○○以丙○○所有之號碼為00000000
    00號行動電話和丙○○聯絡欲找甲○○拿海洛因及安非他命，丙○○乃聯絡甲○○，經其告知可向綽號「大頭」之不詳姓名年籍成年男子購買毒品及「大頭」
    之聯絡方式後，丙○○即以販賣毒品之意思，先至臺南縣新營市○○路南新國中
    前向丁○○收取欲購買海洛因之新臺幣（下同）二千元及欲購買安非他命之一千
    五百元共計三千五百元後，再向綽號「大頭」之成年男子及隨同「大頭」前來之
    綽號「阿萍」之不詳姓名年籍之成年男子取得價值二千元之海洛因及一千元之安
    非他命（其中五百元因隨「大頭」及「阿萍」搭乘計程車至臺南縣東山鄉之不詳
    處所取回毒品，而作為支付計程車費所需），以為販入，並自綽號「大頭」獲得
    些許海洛因施用以為營利後，再前往上開南新國中守衛室旁欲交付前揭毒品予丁○○時，見有警員在場，乃將上開毒品棄置於上揭警衛室後方空地上，並趁機逃
    逸，嗣經警於該警衛室旁查獲丁○○並於後方空地上扣得海洛因二小包（淨重合
    計重○‧○七公克、包裝重合計重○‧六三公克）及安非他命一小包（淨重○‧
    一二公克、包裝重○‧一八公克）而供出丙○○，始循線查獲上情。
二、案經臺南縣警察局新營分局報請臺灣臺南地方法院檢察署檢察官偵查起訴。
      理      由
一、訊據上訴人即被告丙○○固對於右揭時地獲證人丁○○來電，聯絡證人甲○○後
    取得「大頭」之聯絡方式，並因而向綽號「大頭」者及另一綽號「阿萍」之不詳
    姓名年籍成年男子取得海洛因及安非他命後，擬欲交付毒品予丁○○時遇警臨檢
    ，因而丟棄前開毒品等情均供承不諱，惟否認有販賣毒品之犯行，辯稱：當天丁○○是打電話來要找甲○○幫忙買毒品，伊才打電話給甲○○說丁○○要買毒品
    ，甲○○叫伊去找「大頭」，並給伊「大頭」的行動電話號碼，也是其叫伊去南
    新國中處找丁○○收錢，伊不認識丁○○，之前也沒有跟丁○○講過話，只看過
    他和甲○○在一起，伊確實沒賣毒品給丁○○云云。經查，右揭事實，已據證人
    丁○○於警訊時證稱：伊以行動電話與對方（指被告）聯絡問是否有安非他命及
    海洛因，對方答稱有，‧‧‧伊在南新國中等對方出現，就將三千五百元給對方
    ，對方並說：你在這裡等候，我去拿貨過來給你。‧‧‧一直等到十七時五十分
    許，對方才出現，警察發現其所騎之機車無懸掛車牌而前來盤查，‧‧‧，而他
    在被警察盤查之前就直接騎去守衛室後面的空地了‧‧‧，是警察後來在守衛室
    後面空地上發現海洛因二小包及安非他命一小包的等語，及於偵訊時證述：安非
    他命及海洛因是伊向藥頭（指被告）買的，他們騎車送貨來，正好警察來了，伊
    買安非他命一千五百元，海洛因買一包，是二千元，都是向丙○○所購買等語綦
    詳，核與證人甲○○於原審審理時證稱：丁○○是伊介紹給被告認識，‧‧，丁○○打電話給被告問其伊在何處，被告就打電話給伊，問伊向誰買，伊說向「大
    頭」買，後來被告有向大頭買等語，及證人乙○○於原審審理時證述：當時是丁○○打電話找被告後，被告再打電話給甲○○，因甲○○給被告「大頭」的電話
    號碼，被告就打電話找「大頭」，電話掛掉後，被告叫伊載他去復興路、新進路
    口的加油站，到加油站後，「大頭」叫計程車，‧‧‧，後又回新營市的一公寓
    下車，到公寓內「大頭」就拿海洛因給被告，而二千元在加油站時就交給「大頭
    」了，「大頭」叫被告要出計程車錢五百元，後來被告問安非他命要去何處買，
    綽號「阿萍」的人就說他有地方買，被告就把一千元交給「阿萍」者，‧‧，約
    半小時後，「阿萍」者就回來，然後把安非他命交給被告，後來伊等就去南新國
    中警衛室，到時就看到丁○○及甲○○在那裡，伊等過去，被告就說東西拿來了
    ，甲○○轉頭說便衣警察來了，而因伊機車未掛車牌，警員就來檢查，並叫伊等
    將機車放在停車棚，而把機車停放在機車棚，被告就把毒品丟到椰子樹下等語相
    符，並為被告自承證人丁○○打電話來說要找甲○○，其聯絡甲○○後，甲○○
    給其「大頭」之聯絡方式後，其再聯絡「大頭」，並由「大頭」及「阿萍」處分
    別取得海洛因及安非他命，隨即送至證人丁○○所在之南新國中處為警發現等情
    不諱，而被告為警查獲時所扣得之毒品經送法務部調查局鑑定結果，分別確係海
    洛因，淨重合計重○‧○七公克，包裝合計重○‧六三公克，及確係甲基安非他
    命，淨重○‧一二公克，包裝重○‧一八公克等情，有法務部調查局00000
    000號及00000000號檢驗通知書各一份附於八十七年度營偵字第一一
    八二號偵查卷宗中可稽，並經法院核閱屬實，而被告隨「大頭」前往位於臺南縣
    新營市某處公寓內後，「大頭」先係拿海洛因給被告後，又拿若干海洛因出來，
    被告、「大頭」、「阿萍」及等在公寓內幫其等開門綽號「小朱」之人四人就在
    那裡一起注射毒品約半小時等情，亦據證人乙○○於原審審理時證述甚明，衡諸
    證人乙○○與被告既為朋友，並無怨隙，證人乙○○應不致無端虛構誣陷被告，
    且參諸被告亦有施用海洛因之犯行，而經檢察官聲請原審裁定將其送觀察、勒戒
    等情，有本院被告全國前科紀錄表一份在卷足按，亦為被告所不否認有施用海洛
    因之犯行等情，足見證人林立中所言非虛，被告主觀上雖認係以幫忙證人丁○○
    購買海洛因及安非他命之意思而向綽號「大頭」購買上揭毒品，然被告且自綽號
    「大頭」者獲得些許海洛因施用，足認其有獲得些許海洛因施用營利之犯意，實
    施犯罪構成要件之販賣毒品之行為甚明。再者，被告於原審審理時供陳其不認識
    丁○○，在此之前也沒說過話，只是見過丁○○和甲○○在一起等語，證人甲○○亦證稱：是伊介紹被告和丁○○認識的等情，足見被告和證人丁○○應非熟稔
    之朋友，然其卻於接獲丁○○之電話後，除代為轉告甲○○外，復照甲○○所言
    主動聯絡綽號「大頭」者，並願意先趕至臺南縣新營市南新國中前，再至新營市
    ○○路、新進路口和綽號「大頭」者會合，復隨同「大頭」至臺南縣東山鄉，再
    回至南新國中前處，以其和丁○○並非有密切關係之情形下，猶仍願意花費達三
    、四小時之時間來回奔波，謂其無獲得利益而販賣毒品之行為，孰能置信？且參
    諸被告確自綽號「大頭」者取得些許海洛因施用以為利益等情，已如前述，被告
    確有上開犯行，至為灼然。綜上所述，被告前開所辯，顯係飾卸之詞，不足採信
    ，本件事證明確，被告犯行洵堪認定。
二、按販賣毒品罪之成立，不以販入後再行販出為要件，倘基於營利，有其中之一者
    ，即告成立，被告丙○○基於營利及轉售丁○○之意思，先向綽號「大頭」者購
    入，核其所為，係犯毒品危害防制條例第四條第一項之販賣第一級毒品罪及第二
    項之販賣第二級毒品罪。被告欲交付前揭毒品予丁○○時，見有警員在場，乃將
    上開毒品棄置於上揭警衛室後方空地上，並趁機逃逸固屬販出未遂，然仍不影響
    販入既遂之成立。被告非法持有第一級毒品海洛因及第二級毒品之低度行為，已
    為其進而販賣之高度行為所吸收，不復另論。又被告以一行為觸犯販賣第一級毒
    品及販賣第二級毒品罪名，為想像競合犯，依刑法第五十五條之規定，應從重之
    販賣第一級毒品罪處斷。公訴意旨雖認被告於八十七年七月中旬即販賣第一級毒
    品及第二級毒品予證人丁○○，而認被告涉犯有連續販賣毒品罪及應認販賣第一
    級毒品及販賣第二級毒品罪為數罪併罰等語，然此已為被告堅決否認，而唯一指
    認被告之丁○○雖於警訊時及八十八年二月十日第一次偵訊時、同年五月三十一
    日第二次偵訊時均供承確曾向被告購買過毒品二次，並稱係以打被告之行動電話
    為聯絡工具，再約定地點等語，然證人丁○○對如何向被告購買毒品之詳細時間
    、地點、數量、價格、交易方式及取貨之方法等之供述則付之闕如，且被告於八
    十八年六月二十九日第三次偵訊時係證稱：只向被告拿過如事實欄所述一次等語
    ，並供述：實際情形要問甲○○等語，自難僅憑前開仍有疑義之證據即遽認被告
    確有右揭犯行，是此部份尚不能證明被告犯罪，此外復查無積極證據足認被告確
    有連續販賣毒品之犯行，原應為被告此部分無罪之諭知，惟公訴意旨認此部分與
    前開有罪部分有連續犯之裁判上一罪關係，爰不另為無罪之諭知，附此敘明。又
    被告係在八十七年七月二十日以一販賣行為同時販賣第一級及第二級毒品予證人
    丁○○，應認係一行為而觸犯數罪名，公訴意旨認應為數罪併罰，尚有未洽，亦
    併此敘明。本件被告固有施用毒品海洛因之前科，然並無販賣前科，且此次所販
    賣之數量不多，獲利非鉅，與坊間大盤販賣毒品者迥然不同，衡情若處以法定刑
    最低無期徒刑，依社會一般觀念仍有情輕法重之嫌，足見被告犯罪情狀，顯堪憫
    恕，爰依刑法第五十九條之規定，予以遞減輕其刑。
三、原審予以被告論處罪行，固非無見。然查，本件被告販賣毒品時間係在八十七年
    七月二十日，原判決以被告販賣毒品時間係在八十八年七月二十日，即有疏誤。
    被告上訴意旨，否認犯罪，指摘原判決不當，固無可取，但原判決既有可議，即
    屬無可維持，應由本院撤銷改判。爰審酌被告犯罪之動機、目的、手段、所造成
    危害、所得利益及犯罪後猶空言砌詞否認犯罪等一切情狀，量處如主文第二項所
    示之刑，並依被告犯罪之性質，有褫奪公權之必要，爰併予宣告褫奪公權五年，
    以資懲儆。扣案之海洛英二小包（淨重合計重○‧○七公克，包裝重合計重○‧
    六三公克）及安非他命一小包（淨重○‧一二公克，包裝重○‧一八公克）分別
    為第一級毒品及第二級毒品，應依毒品危害防制條例第十八條第一項前段之規定
    均沒收銷燬之。
據上論結，應依刑事訴訟法第三百六十九條第一項前段、第三百六十四條、第二百九
十九條第一項前段、毒品危害防制條例第四條第五項、第一項、第二項、第十八條第
一項前段，刑法第十一條前段、第五十五條、第五十九條、第三十七條第二項，判決
如主文。
本案經檢察官劉榮堂到庭執行職務。
中    華    民    國      八十九      年      五      月      十七      日
                                  臺灣高等法院臺南分院刑事第三庭
                                      審判長法官  黃    聰    明
                                            法官  黃    三    哲
                                            法官  林勝    木
右正本證明與原本無異。
如不服本判決，應於判決送達後十日內向本院提出上訴狀，其未敘述理由者並應於提
出上訴狀後十日內向本院補提理由書（應附繕本)。
                                      法院書記官  吳    秋    賢
中    華    民    國      八十九      年      五      月      十八      日
附錄：本判決論罪科刑法條
毒品危害防制條例第四條第一項：製造、運輸、販賣第一級毒品者，處死刑或無期徒
                              刑，處無期徒刑者，得併科新臺幣一千萬元以下罰
                              金。
                      第二項：製造、運輸、販賣第二級毒品者，處無期徒刑或七
                              年以上有期徒刑，得併科新臺幣七百萬元以下罰金
                              。
                      第五項：前四項之未遂犯罰之。


司法院資訊處製作；財團法人民間司法改革基金會備份。
